臺灣高等法院交通事件裁定　　　　　　100年度交抗字第747號
抗　告　人
即受處分人　余淑慧
上列抗告人因違反道路交通管理處罰條例案件，不服臺灣士林地
方法院，中華民國100 年5 月31日所為之裁定（100 年度交聲字
第379 號、380 號），提起抗告，本院裁定如下：
    主  文
抗告駁回。
    理  由
一、原裁定意旨略以：
  (一)本件車牌號碼8631-SM 號自用小客車（下稱上開自小客車）
    之登記所有人立隆電子工業股分有限公司，經警方逕行舉發
    其駕駛人於民國99年8 月18日18時6 分許，在臺北市○○區
    ○○路3 段與東湖路之交岔路口，有「駕駛汽車行經行人穿
    越道有行人穿越時，不暫停讓行人先行通過」及「違反處罰
    條例之行為，拒絕停車接受稽查而逃逸」等違規行為，嗣經
    上開自小客車所有人依道路交通管理處罰條例第85條第1 項
    規定辦理歸責於實際駕駛人即異議人余淑慧，異議人並提出
    申訴表示不服，原處分機關即臺北市交通事件裁決所經調查
    結果，仍認異議人確有前開違規行為，乃依道路交通管理處
    罰條例第44條第2 項、第60條第1 項、第63條第1 項第1 款
    （裁決書漏載第1 款）、第85條第1 項等規定，裁處異議人
    罰鍰各1,200 元、3,000 元，合計共4,200 元，併計違規點
    數1 點。異議人前揭之違規行為，業據異議人自承在卷，並
    有臺北市政府警察局北市警交字第AEY722371 號、第AEY722
    372 號舉發違反道路交通管理事件通知單影本各1 紙附卷可
    稽，上開事實，洵堪認定。
  (二)異議人雖辯稱伊當天確有駕駛上開自小客車行經上揭路口，
    惟當時係20時許，非如員警所述係18時6 分許，而伊當時係
    緊跟在公車之後行駛，應無紅燈右轉或不禮讓行人優先通行
    之違規行為，伊當時亦未見員警攔停，更無可能有不服取締
    逃逸之情事發生，再舉發單位未提出任何影像或證據，僅憑
    員警見聞即開罰，舉發顯屬不當云云。惟據證人即舉發本件
    違規之內湖分局東湖派出所員警陳儒彥到庭具結證稱：伊當
    時在康寧路3 段與東湖路交叉路口執行交通指揮勤務，當時
    康寧路3 段右轉往東湖路口之交通號誌已經轉為黃燈，而康
    寧路上3 個車道行駛的車輛都尚未到達交岔路口，伊根據車
    道上車輛行駛的速度、距離研判，車輛要通過交叉路口的話
    ，一定會闖越紅燈，而且沒有足夠時間可以停下，所以當黃
    燈亮起，伊便走到康寧路3 段的中間車道停止線處，吹哨及
    高舉指揮棒要求車輛停下。當時異議人係行駛於康寧路3 段
    的外側車道，且係外側車道的第1 輛車，前方並無公車，而
    當時內側及中間車道的駕駛人都已經停下，異議人還是繼續
    行駛，從黃燈變為紅燈約有2 秒時間，從紅燈到行人號誌燈
    亮也有2 秒的時間，伊在黃燈亮時就已站在停止線處，吹哨
    並高舉指揮棒，且伊與異議人間的距離大約係證人席位置至
    書記官位置之距離（當庭丈量距離約3.7 公尺），異議人應
    該可以看到伊，也有充足的時間可以停車，但是異議人並沒
    有停車，異議人右轉到東湖路時，行人已經開始通行，伊以
    4 次哨音加指揮棒要求異議人停下，異議人都沒有停下。印
    象有位小孩是走在東湖路雙號要跨越到東湖路的單號處，當
    時行人號誌燈是亮的，該名小孩差點被異議人撞到，但小孩
    有看到車子便自己停下，伊看到此情形遂用筆抄下車牌，回
    去逕行舉發。該時確實係18時6 分許，光線蠻清楚等語明確
    （見原審卷第14頁至第15頁），細繹證人陳儒彥上開證述，
    其既係於系爭交岔路口負責指揮交通勤務，對於該路口車輛
    行進情形自賦予較高之注意義務，又當時雖時值18時6 分，
    然係屬夏日之8 月份，日落時分較其他月份延後，天色應顯
    非完全黑暗，加以證人證稱當時視線良好，且除異議人以外
    之車輛全屬禁止不動之狀態，更可認證人對動態行駛車輛之
    行進狀態自得更清楚辨明，尚無礙難判斷之餘，況其亦明確
    證稱異議人並非緊跟公車行駛，衡以公車體積龐大，證人怎
    可能無看見或目視後毫無記憶；再證人陳儒彥就當時所站立
    之位置、燈號秒數變換、與異議人車輛相距之距離、就目擊
    異議人不禮讓行人優先通行之違規事實，從異議人不遵守指
    揮繼續行駛至證人4 次吹哨喝令停止，異議人仍強行右轉，
    及過馬路之學童險為異議人之車輛擦撞等情，描述過程具體
    ，內容合理明確，所言亦無前後不符等瑕疵，顯非一般憑空
    捏造證詞可擬，且其擔任交通員警已近3 年，以一般執勤員
    警之專業訓練而言，對於該等職務上事項之觀察程度自遠較
    一般人更為專注，衡情當無誤認異議人違規事實之虞。另證
    人陳儒彥與異議人互不相識，彼此亦無仇怨，當不至甘冒涉
    犯偽證罪之風險，蓄意構陷異議人，應認其於原審經具結所
    為之證言，當可採信。異議人確有於上揭時、地有「駕駛汽
    車行經行人穿越道有行人穿越時，不暫停禮讓行人先行通過
    」、「違反處罰條例之行為，拒絕停車接受稽查而逃逸」之
    違規事實。
  (三)另異議人雖質以：本件交通違規事件之舉發，並無違規採證
    照片可資為證云云。惟考量交通違規行為多屬迅速、稍縱即
    逝及不可回復等特性，舉發機關或原處分機關若能提出更多
    之法定證據方法，例如人證、書證、物證等證據資料以供司
    法審查之交通法庭加以判斷該交通違規行為之存否，自屬允
    當，惟若因前揭交通違規行為特性而無法提供更多相關之書
    證、物證時，則舉發警員於司法審查之訴訟程序上立於證人
    之地位而證述其當時親身目擊及見聞之交通違規行為經過，
    亦屬於法定證據方法之一之人證證述，於法亦不有違，至於
    舉發警員立於證人之地位所為之證述是否可採，此乃交通法
    庭依經驗及論理法則判斷其證明力為何而得否採擇之心證層
    次，斷不可以舉發警員作為證人之所述，因不可能反於其先
    前所為舉發而認均不可採，而全盤否定其立於證人地位所為
    之陳述。故於本件中，舉發警員陳儒彥於原審審理中既已居
    於證人之地位具結陳述其所親身目擊及見聞本件異議人駕駛
    上開自小客車有「駕駛汽車行經行人穿越道有行人穿越時，
    不暫停禮讓行人先行通過」、「違反處罰條例之行為，拒絕
    停車接受稽查而逃逸」之違規事實，認自足以擔保其證詞之
    憑信性。再者，若硬性要求舉發員警不分違規情節一律必須
    預留證據，俾便事後提出供法院審查，除有現實技術可行性
    之困難外，將大幅提高交通管理之行政成本，並嚴重削弱道
    路交通管理之行政效能，此絕非立法者制定道路交通管理法
    規之本意。本件異議人確有前開違規行為，業經論述如前，
    是異議人尚不得以本件無採證照片即主張無違規事實。從而
    ，異議人確有前揭違規事實，堪予認定，其前揭所辯，自不
    足採。
  (四)綜上所述，本件異議人駕駛上開自小客車，確有於上揭時、
    地，行經行人穿越道遇有行人穿越，不暫停讓行人先行通過
    ，並有違反本條例之行為，拒絕停車接受稽查而逃逸之違規
    行為，原處分機關依道路交通管理處罰條例第44條第2 項、
    第60條第1 項及第63條第1 項第1 款（裁決書漏載第1 款）
    規定，裁處異議人罰鍰 1,200 元、3,000 元，合計共4,200
    元，併計違規點數1 點，核無不合，異議人猶執前詞，聲明
    異議，為無理由，應予駁回等語。
二、抗告意旨略以：舉證員警所述事證明顯與事實不符，不能因
    為認定一般執勤員警有受過專業訓練或與異議人互不相識就
    判定舉證員警陳儒彥所述內容為事實，另員警的專業判定並
    非100%正確，亦常有員警執法過當之狀況發生。抗告人係緊
    連公車之後通過該路口，舉證員警卻證稱抗告人所駕駛之小
    客車是第一輛車，後方也無車子，惟事發地點為交通非常繁
    忙之路口，實不可能有舉證員警所證述之內容。且臺北市交
    通事件裁決所回函中註明員警目睹車輛險擦撞人行道上之下
    課學童，該名舉證員警於原審審理中再次重申因為抗告人所
    駕駛小客車差一點撞到下課學童才會令其對此事件印象深刻
    （惟原裁定內容改為兒童），而事發時間為2010年8 月18日
    晚間6 點6 分，此時段應為暑假，且一般中小學下課時間應
    為5 點，該名舉證員警卻認定抗告人所駕駛小客車差點擦撞
    下課學童，是以該員警所判定之狀況及陳述之內容可信度不
    高。加以該地點路口有監視器，何以該名舉證員警不調閱較
    無爭議之證據等語。
三、經查：
  (一)按汽車駕駛人，駕駛汽車行經行人穿越道有行人穿越時，不
    暫停讓行人先行通過者，處新臺幣（下同）1,200 元以上3,
    600 元以下罰鍰；又汽車駕駛人，駕駛汽車有違反道路交通
    管理處罰條例之行為，經交通勤務警察或依法令執行交通稽
    查任務人員制止時，不聽制止或拒絕停車接受稽查而逃逸者
    ，除按各該條規定處罰外，處3,000 元以上6,000 元以下罰
    鍰，有前開情形者，記違規點數1 點；道路交通管理處罰條
    例第44條第2 項、第60條第1 項、第63條第1 項第1 款分別
    定有明文。
  (二)又按法院受理交通事件，準用刑事訴訟法之規定；其處理辦
    法，由司法院會同行政院定之，道路交通管理處罰條例第89
    條定有明文。又聲明異議案件之處理，除準用刑事訴訟法有
    關規定外，依道路交通案件處理辦法之規定處理之；交通法
    庭就聲明異議之案件，必要時，得訊問受處分人及其他關係
    人，並得傳喚證人，命行鑑定，實施勘驗，亦為該辦法第 4
    條第2 項及第16條所明定。又員警舉發交通違規案件，並不
    以舉發照片為唯一證明方法（道路交通管理處罰條例第7 條
    、第7 條之1 、第7 條之2 規定參照）。是依現行法律規定
    ，法院處理交通事件，並不限於科學儀器所採證據，惟仍須
    就事件所涉相關證據資料，包括供述及非供述證據，依據證
    據法則，憑以認定行為人交通違規行為之有無。此乃因交通
    違規事件之特性，行為態樣甚夥，復多有瞬間即逝行為，實
    在無法於有交通違規同時，全部得以即時利用科學儀器，取
    得證據資料；即使屬於方便以科學儀器採證之交通違規行為
    ，普遍採用，不但所費不貲，也有實際困難。若舉發員警係
    親眼見聞違規之經過，並經以證人身分具結後在法院為證述
    ，仍不失為認定交通違規事實有無之證據方法。本件受處分
    人究有無交通違規行為，自應審酌個案具體情狀，依法定證
    據法則之調查方法進行必要之調查。又按警員舉發交通違規
    ，係依道路交通管理處罰條例授權所為之職權行使。而汽機
    車駕駛人違規行為之取締，揆其行為本質，多係發生於瞬間
    ，通常多委由當場執行取締違規公務員之認識及判斷，且必
    須為立即之取締作為，此為達成維持交通秩序目的所必要。
    且依道路交通管理處罰條例之規定，此種立即性之舉發違規
    ，多依警員之認知、判斷已足，並無必須另有其他積極佐證
    ：如其他目擊證人或必須拍攝照片等，始構成處分要件之規
    定。此係因執行職務之公務員，通常多具有一定之考選資格
    與專業訓練，且其執法之對象係不特定之大眾，故其立場經
    立法機關推定，應具有客觀、中正與公平之特質，而無故意
    偏頗之虞。
  (三)抗告人駕駛上開自小客車，確有於上揭時、地，行經行人穿
    越道遇有行人穿越，不暫停讓行人先行通過，並有違反本條
    例之行為，拒絕停車接受稽查而逃逸之違規事實，業據證人
    即本件舉發員警陳儒彥於原審審理時具結證稱明確，已如前
    述。本件證人陳儒彥就當時伊指揮交通所站立之位置，並係
    依車輛之車速、距離及燈號秒數變換等研判指揮車輛停下，
    抗告人係駛於外車道之第1輛車，不遵守指揮繼續行駛至4次
    吹哨喝令停止未果，仍強行右轉並險擦撞馬路之學童等情，
    證述具體明確，並無不合理之處；參以證人陳儒彥本於專業
    知識執行勤務，對於職務上事項之觀察程度自遠較一般人更
    為專注，而抗告人違規之際，屬夏日8月份之18時6分，視線
    尚清楚可辨，且當時僅抗告人之車輛仍處於繼續行駛狀態，
    亦無誤認之可能性存在；而本件證人陳儒彥與抗告人並不相
    識，素無怨懟，自無設詞攀誣之理；是證人陳儒彥之證言應
    屬可信。抗告人雖辯稱當時緊跟在公車之後行駛云云，惟證
    人陳儒彥已證稱伊於黃燈亮時即走到中間車道停止線處吹哨
    並高舉指揮棒，抗告人係外車道要右轉之第1 輛車，前面並
    無公車，因為公車很大，伊不可能靠太近，且公車如在該處
    右轉，均會行駛跨到中間車道處，因該處路不大條等語（見
    原審卷第14頁至15頁），已排除當時正有公車行駛右轉，而
    抗告人係緊跟隨於公車之後行駛之可能性存在，而抗告人就
    其所辯既未提出相關證據以供審酌，本院亦查無任何證據足
    資證明執勤員警有何捏造事實違法取締之情事存在，抗告人
    之違規行為，洵堪認定。又取捨證據及認定事實，乃法院判
    斷職權之行使，其對於證據證明力所為之判斷，茍係基於吾
    人日常生活之經驗，而未違背客觀上應認為確實之定則，並
    已敘述其何以為此一判斷之理由，即不能指為違法，本件原
    裁定業已詳述認定抗告人確有上開違規之依據，所為之判斷
    亦不違背經驗法則及論理法則，核無不當。至抗告人另辯稱
    該地點路口有監視器，何以該名舉證員警不調閱較無爭議之
    證據云云，惟據臺北市政府警察局內湖分局之函復內容「臺
    北市○○路○ 段與東湖路口之監錄設備角度，並未指向本案
    違規處所，尚難提供違規相關監錄畫面」，已說明並無違規
    相關監錄畫面可資提供，有該分局99年11月26日北市警內分
    交字第 09932378800號函附卷可稽（見原審99年度交聲字第
    1900號卷第20頁），此仍無從據為有利於抗告人之認定。抗
    告人逕指員警所證明顯與事實不符云云，惟並未提出客觀證
    據，自難推翻原裁定基礎，從而，本件事證明確，抗告人違
    規行為，堪予認定。
  (四)綜上所述，本件抗告人確有於前揭時、地，行經行人穿越道
    遇有行人穿越，不暫停讓行人先行通過，並有違反本條例之
    行為，拒絕停車接受稽查而逃逸之違規之違規行為，原處分
    機關依道路交通管理處罰條例第44條第2 項、第60條第1 項
    及第63條第1 項第1 款（裁決書漏載第1 款）等規定，裁處
    抗告人罰鍰各1,200 元、3,000 元，合計共4,200 元，併計
    違規點數1 點，於法洵屬有據。原裁定認抗告人確有前揭違
    規行為，因而將抗告人之異議聲明駁回，其認事用法，並無
    違誤。抗告人抗告意旨，仍執前揭辯詞指摘原裁定不當，並
    無理由，應予駁回。
四、據上論結，應依道路交通案件處理辦法第26條，刑事訴訟法
    第412 條，裁定如主文。
中    華    民    國   100    年    7     月    12    日
                  刑事第十四庭審判長法  官  陳志洋
                                    法  官  謝靜慧
                                    法  官  梁耀鑌
以上正本證明與原本無異。
不得再抗告。
                                    書記官  張淑華
中    華    民    國   100    年    7     月    12    日